臺灣高等法院臺中分院刑事裁定　　　　　　　　　　九十一年度交抗字第四七九號
　　抗　告　人
　　即受處分人　甲○○
右列抗告人因違反道路交通管理條例聲明異議案件，不服臺灣苗栗地方法院中華民國
九十一年五月二十八日所為裁定（九十一年度交聲字第六七號）提起抗告，本院裁定
如左:
      主  文
抗告駁回。
      理  由
一、按汽車行駛於高速公路或設站管制之道路，而不遵管制之規定者，處汽車駕駛人
    新臺幣三千元以上六千元以下罰鍰，此於道路交通管理處罰條例第三十三條第一
    項定有明文。
二、本件抗告人即受處分人甲○○（以下簡稱為抗告人）之抗告意旨略以：公權力之
    行使乃建立於合理所制定之法理規範內，當理不正確或有疑問時，稟於誠信原則
    就不應執法，應尋求解決之道以避免民怨，本件案發當天警方開單告發向抗告人
    說「歹勢」，且執勤時未開任何警示燈，有違警車執勤必需開警示燈之規定，顯
    然是利用黑夜掩蔽抓陷阱違規為目的，抗告人未拒在違規單上簽名，但回覆申訴
    時說拒簽，違規單當場取回卻說用郵寄，此更可證明警方利用制法不週之陷阱，
    在該處以小偷心態執法，且當警方攔截時，抗告人瞬間目視速度表為九十五公里
    ，抗告人並未承認駕車時速一百零四公里，原審裁定認抗告人有承認駕車時速一
    百零四公里，並非事實，查法令制度是為維護社會安寧，交通秩序，實際上遠在
    交流道出口前三公里多就已把速度限制在八十公里，收費站前從限制八十公里至
    站亭，車子完全停下繳費處也不過一．二公里，此如何合乎邏輯？速度的訂定標
    準何在？一個必須停車再開只有一．二公里，另一個保持暢通卻常達三公里多，
    抗告人開車專心於路面時，依一般正常速度駕駛（當時正下雨），未注意限速八
    十的「陷阱」，就要受不合理的處罰，此豈合乎公平？法院是正義之最後一道防
    線，原審法院不思考法規制定是否合理，還給抗告人一個公道，顯有不合，爰依
    法提起抗告等情。
三、第查：本件抗告人確有於民國（下同）九十一年二月四日凌晨一時四分，駕駛車
    牌號碼為Ｅ９－八三五八號之自用小客車，在限速八十公里之國道三號公路南下
    一一六公里處，以時速一百零四公里之速度超速行駛，經執勤警員告單舉發，此
    有「內政部警政署國道公路警察局舉發違反道路交通管理事件通知單」、及內政
    部警政署國道公路警察局第六警察隊九一十年三月四日公警國六刑字第○九一○
    ○○二八八九號函在卷可稽。按交通警員掣單舉發違反道路交通管理處罰條例所
    列之違規事實，本質上為行政處分，係公務員基於職務上權力，依法就特定之具
    體事件所為具公法上效果之單方行政行為。基於公務員為公法上行為具有公信力
    之原則，該行政行為當可被推定為真正，其據以依法處分之事實認定亦為正確無
    誤，此與民事訴訟法第三百五十五條第二項規定「文書依其程式及意旨得認作公
    文書者，推定其為真正」之情形相同，本此公信原則，乃立法者賦予行政機關制
    定違反道路交通事件統一裁罰標準及處理細則，使執勤警員得當機處分（如該細
    則第二十三條）以達其維護交通秩序、安全之行政目的。反之，若謂公務員一切
    行政行為均需預留證據以證其實，則國家行政勢必窒礙難行。據此，刑事訴訟法
    就犯罪證據有關規定中，與屬於行政秩序罰之交通違規裁罰本質不合之部分，自
    不在準用之列。是在別無其他證據足以證明執勤員警有捏造抗告人行車速度違法
    取締之情事下，其本於維護交通秩序、安全之職責而舉發抗告人駕車時速一百零
    四公里，自應受到合法、正確之推定。縱使如本件抗告人於抗告狀所辯稱：其在
    被取締時，瞬間目視之行車速度為九十五公里，此亦已超過該處行車時速八十公
    里之限制，抗告人有駕駛汽車行駛於高速公路，而不遵守速度管制規定之違規情
    事，自堪認定。從而，原處分機關據前揭違規單之記載援引首開規定，裁處抗告
    人罰鍰新台幣三千元並無不當，原審法院駁回抗告人之異議，亦無不合。查行車
    速限係工程專業人員依照各種不同路況而為設定，其目的亦無非在維護並保障公
    眾在該路段之行車安全，尚非抗告人可憑已意而為「陷阱」之指謫。縱使該處所
    設定之行車速限有不合情理之處，在未經變更之前，駕車行經該處之民眾仍應遵
    守已經設定之行車速限，尚無單憑已意而咨意超速行車之權利，此亦為法治國家
    人民應有之法治素養。本件抗告人既有駕駛汽車行駛於高速公路上開路段，而不
    遵守速度管制規定之違規情事，執勤警員據以舉發，自無不當。至於抗告人所稱
    ：警員執勤之時，未開示警示燈，有違規定，及抗告人並未拒在違規單上簽名，
    但回覆申訴時卻說拒簽，以及違規單當場取回卻說用郵寄各情，核係抗告人對於
    警員執勤方法及覆函內容考管之爭議，俱與抗告人有無上開駕車超速違規事實之
    認定無關，亦不能因此即認定抗告人駕車超速違規可不受處罰，抗告人仍以前開
    情詞，不服原裁定而提起抗告，核無理由，應予駁回。
四、據上論斷，應依道路交通案件處理辦法第二十五條、第二十六條，刑事訴訟法第
    四百十二條，裁定如主文。
中        華        民        國  九 十 一  年     七     月　　十八　  日
                                  臺灣高等法院臺中分院刑事第三庭
                                        審判長法　官　陳　朱　貴
                                              法  官  胡  忠  文
                                              法  官　廖  柏  基
右正本證明與原本無異。
不得再抗告。
                                              書記官  詹  錫  朋
中        華        民        國  九 十 一  年     七     月　　十九　  日
                                                                        Ｋ
